【裁判字號】    90,訴,151
【裁判日期】    900308
【裁判案由】    偽造文書等
【裁判全文】
臺灣臺南地方法院刑事判決                           九十年度訴字第一五一號
    公訴人  臺灣臺南地方法院檢察署檢察官
    被  告  甲○○
右列被告因偽造文書等案件，經檢察官提起公訴 (八十九年度偵字第五一六五號)，
本院判決如左
    主  文
甲○○連續行使偽造私文書，足生損害於他人，累犯，處有期徒刑肆年陸月。
    事  實
一、甲○○前曾犯有多次竊盜、詐欺、偽造文書、槍砲、公共危險等多項前科，最近
    一次於民國八十五年間因竊盜案件，經本院判處有期徒刑一年，於八十六年二月
    十八日執行完畢，猶不知悔改，因見其同居人顏春霞之母丙○○年近七十，且雙
    目失明，認有機可趁，詎於八十八年三月十九日，在澎湖縣西嶼鄉池西村二十一
    號丙○○之住處，基於意圖為自己不法所有之詐欺概括犯意，向丙○○佯稱其子
    乙○○在台灣負債，債主可能會對乙○○不利等語，使丙○○因愛子深切，不疑
    有詐而陷於錯誤，由其床墊拉鍊裡取出其所有澎湖縣西嶼郵局第００二三五七之
    八帳戶之存摺、印章，並與甲○○同往郵局提領新台幣（下同）二十萬元交付甲○○，並囑附轉交給乙○○。事後，甲○○於見到乙○○時，不僅未交付前開二
    十萬元予乙○○，反將之花費殆盡。嗣於同年五月十八、十九日日間之不詳時間
    ，甲○○復基於行使偽造私文書之概括犯意及承前詐欺之概括犯意，再前往丙○○之上開住處，意圖為自己不法所有，趁丙○○雙目失明，竊取丙○○藏放在其
    床墊拉鍊裡之前開存摺及印章後，同日即分別前往澎湖縣西嶼及白沙郵局，連續
    二次偽填金額分為二十萬元及五萬元，並盜蓋前開竊得之印章，以偽造丙○○名
    義之郵政存簿提款單，復分別持以交付不知情之上開郵局之職員，使其陷於錯誤
    ，如數交付顏女所有存款之上開金額，足以生損害於丙○○。嗣經丙○○詢問乙○○得知乙○○並未收到其交代甲○○轉交之上開二十萬元，始發現上情。
二、案經乙○○訴由台南市警察局報請臺灣澎湖地方法院檢察署呈請台灣高等法院檢
    察署令轉臺灣台南地方法院檢察署檢察官偵查起訴。
    理  由
一、訊據被告甲○○矢口否認上開犯行，辯稱：八十八年三月十九日，伊請丙○○提
    款出來的錢是為了要交給乙○○做為投資汽車音響的資金，且伊已將錢交給乙○○，又同年五月十八、十九日所提領之二十萬及五萬元係伊向丙○○所借的，而
    存摺、印章係丙○○交給伊去領的云云。惟查，右揭事實業據被害人丙○○於警
    訊中指訴綦詳，而被害人之子乙○○亦證稱：八十八年三月十九日並未委託被告
    代向伊母親丙○○借二十萬，且被告向伊母親騙得錢後，雖曾要交付伊十萬元，
    惟因伊不知係母親的錢，故亦未向被告拿，嗣因母親詢問伊是否拿到託被告轉交
    之二十萬時，始察覺有異，並核對上開存摺而發現甲○○之犯行，而三月十九日
    後，母親就未曾再到過郵局等語屬實。再被告嗣後經被害人等追償上開款項，被
    告無力償還，乃寫下自白書一紙，此有被告所寫之自白書一紙附卷可參，衡情若
    果非真有其事，被告豈有自承犯行之必要，此外，復有被害人之上開存摺影本二
    紙、郵政存簿儲金提款單影本三張，本件罪證明確，被告犯行堪予認定。
二、被告甲○○第一次施用詐術使顏女與其同赴郵局交付存款，所為係犯刑法三百三
    十九條第一項之詐欺取財罪，嗣竊取丙○○之存摺、印章，二次偽造提款單，冒
    領顏女存款，自足生損害於顏女，所為係犯刑法第三百二十條第一項、第二百十
    六條、第二百十條、第三百三十九條第一項之罪，其盜用印章為偽造私文書之部
    分行為，偽造私文書之低度行為應為高度之行使行為所吸收，均不另予論罪。其
    利用不知情之銀行職員犯罪，為間接正犯。又被告前後三次詐欺取財、二次行使
    偽造私文書之行為，均時間緊接，方法相同，均觸犯構成要件相同之罪名，顯均
    係基於概括之犯意反覆為之，均應依連續犯規定各論以一罪，並均依法加重其刑
    。又其所犯竊盜、詐欺及行使偽造私文書各罪間，具方法與結果之牽連關係，應
    從一重之行使偽造私文書罪論處。末查被告前曾犯有多次竊盜、詐欺、偽造文書
    、槍砲、公共危險等多項前科，最近一次於八十五年間因竊盜案件，經本院判處
    有期徒刑一年，於八十六年二月十八日執行完畢，此有卷附台灣高等法院被告全
    國前案紀錄表可憑，於五年以內再犯本件有期徒刑以上之罪，為累犯，應依刑法
    第四十七條規定加重其刑。爰審酌被告前科素行、犯罪動機、被告正值壯年，猶
    不思循合法正當途徑獲得財富，改過向上，重新做人，反因見同女友之母親年老
    、雙目失明可欺而犯下本案，實為法所不容、復犯罪後又未能坦承犯行，猶飾詞
    巧辯等一切情狀，量處如主文所示之刑。
據上論斷，應依刑事訴訟法第二百九十九條第一項前段、刑法第五十六條、第二百十
六條、第二百十條、第三百二十條、第三百三十九條第一項、第五十五條、第四十七
條，判決如主文。
本案經檢察官高峰祈到庭執行職務
中      華      民      國      九十      年      三      月      八    日
                                  臺灣臺南地方法院刑事第四庭
                                      法  官      鄧  希  賢
右正本證明與原本無異。
如不服本判決，應於判決送達後十日內向本院提出上訴狀( 應附繕本 )。
                                      書記官      陳  美  蓉
中      華      民      國      九十      年      三      月      八    日
附錄法條：
刑法第二百十條
偽造、變造私文書，足以生損害於公眾或他人者，處五年以下有期徒刑。
刑法第二百十六條
行使第二百十條至第二百十五條之文書者，依偽造、變造文書或登載不實事項或使登
載不實事項之規定處斷。
刑法第三百二十條
意圖為自己或第三人不法之所有，而竊取他人之動產者，為竊盜罪，處五年以下有期
徒刑、拘役或五百元以下罰金。
意圖為自己或第三人不法利益，而竊佔他人之不動產者，依前項之規定處斷。
前二項之未遂犯罰之。
刑法第三百三十九條第一項
意圖為自己或第三人不法之所有，以詐術使人將本人或第三人之物交付者，處五年以
下有期徒刑、拘役或科或併科一千元以下罰金。


司法院資訊處製作；財團法人民間司法改革基金會備份。
